【裁判字號】    92,家抗,84
【裁判日期】    921030
【裁判案由】    指定親屬會議會員
【裁判全文】
臺灣高等法院高雄分院民事裁定  九十二年度家抗字第八四號
      抗  告  人  羅莎‧麗沃克.
      代  理  人  許文彬律師
      相  對  人  甲○○
      代  理  人  吳秋麗律師
      複 代 理人  吳俊昇律師
抗告人因相對人聲請指定吳憶樺親屬會議會員事件，對於民國九十二年四月四日臺灣
高雄地方法院九十二年家聲字第二八號裁定提起抗告，本院裁定如下：
    主    文
原裁定廢棄。
相對人在第一審之聲請駁回。
聲請及抗告程序費用由相對人負擔。
    理    由
一、按因裁定而權利受侵害者，得為抗告，非訟事件法第二十四條第一項定有明文。
    查，相對人具狀聲請指定吳福成、吳水樹、吳成雄、吳水玉、吳光復、吳寶菊、
    吳木海等中之一人為未成年人吳憶樺（民國八十四年七月十二日生）親屬會議會
    員，原裁定指定甲○○、鄭吳秀珠、鄭元傑、鄭修吟及吳水玉為吳憶樺親屬會議
    會員，而抗告人係吳憶樺之外祖母，亦係吳憶樺之監護人，其因原裁定將吳憶樺
    之母系親屬完全排除在親屬會議外，其監護人之權利自受有侵害，依前開挸定，
    就原裁定自得提起抗告，核先明。
二、本件抗告意旨略以：就程序部分主張：(一)本件未成年人吳憶樺之住所地係在巴西
    ，本件聲請指定應向巴西國法院提起，台灣高雄地方法院無管轄權。(二)本件聲請
    人甲○○僅係請求指定吳憶樺之五親等旁系血親尊親屬「吳水玉」一人為親屬會
    議會員，惟原裁定「主文」欄竟載：「指定甲○○、鄭吳秀珠、鄭元傑、鄭修吟
    、吳水玉為親屬會議會員」，顯有「主文與理由矛盾」之違背法令情事。(三)依非
    訟事件法第七十五條第四項規定，本件程序費用應由未成年人即吳憶樺負擔，而
    非由相對人負擔，原裁定命相對人負擔，於法不合。(四)本件係沒有相對人之非訟
    事件，原審裁定逕列吳憶樺為相對人，不合法。(五)相對人非有權召集親屬會議之
    人，故其不得依民法第一千一百三十二條之規定，向原審法院聲請指定親屬會議
    會員。就實體部分主張：吳憶樺在巴西尚有共同居住之曾祖母及二位姨母，依民
    法第一千一百三十一條第一項第一款、第二款及第二項規定，此三位親屬應係法
    定之親屬會議會員。原審法院未依職權調查吳憶樺是否有其他親等較近之親屬，
    即竟貿然指定親等較遠之「吳水玉」為親屬會議會員，該裁定顯係違背法令等語
    。
三、次按「依民法之規定應開親屬會議時，由當事人、法定代理人或其他利害關係人
    召集之」。又「依民法第一千一百三十二條第一項規定為未成年人聲請指定親屬
    會議會員時，由未成年人住所地之法院管轄」，而未成年人之住所，係以其法定
    代理人之住所為住所，民法第一千一百二十九條、非訟事件法第七十五條第一項
    及民法第二十一條分別定有明文。再者，非訟事件法並未規定非訟事件得準用民
    事訴訟法第二十八條關於無管轄權移送管轄之規定，故民事訴訟法第二十八條之
    規定，於非訟事件並無準用之餘地。經查，未成年人吳憶樺係於八十四年七月十
    二日生，甫滿八歲，係限制行為能力人，出生於巴西國南大河洲愉港市，其母親
    瑪莉莎（MARISA TATIANE ERGUI TAVARES）係巴西人，父親吳登樹為我國籍，其
    等二人分別於民國八十七年七月間及民國九十年三月二十九日相繼病逝，生前均
    未以遺囑指定監護人，而吳憶樺除有抗告人為其外祖母外，並無成年之兄姊，依
    我國民法第一千零九十四條第一項規定，抗告人應為吳憶樺之監護人。相對人雖
    曾聲請法院改定吳憶樺之監護權由相對人任之，但業經原審法院以九十年度監字
    第九五號裁定駁回，相對人不服提起抗告，亦經本院以九十一年度家抗字第一Ｏ
    三號裁定駁回其抗告而告確定，有民事裁定書在卷可參，是本件未成年人吳憶樺
    之監護人應仍為抗告人，準此，吳憶樺應以其法定代理人（監護人）即抗告人之
    住所為住所，而抗告人之住所並不在原審管轄之高雄縣市內，依前揭規定，原審
    法院就本案並無管轄權，相對人主張吳憶樺之住、居所均在台灣，故原審法院有
    管轄權云云，不足採信。是原審法院不察，即依相對人之聲請，而指定吳憶樺之
    親屬會議會員，於法尚有未合。抗告人主張原審法院無管轄權，為有理由，爰由
    本院將原裁定廢棄，並駁回相對人在原審之聲請。至於抗告人其餘抗告理由，於
    本件裁定結果不生影響，故不再一一論述，併此明。
四、據上論結，本件抗告為有理由，依非訟事件法第八條第二項、第二十八條，民事
    訴訟法第四百九十二條、第七十八條，裁定如主文。
中      華      民      國    九十二    年      十      月    三十    日
                                                民事第三庭
~B1審判長法官  張國彬
~B2      法官  徐文祥
~B3      法官  鄭月霞
正本係照原本作成。
如不服本裁定應於送達後十日內向本院提出再抗告狀，並繳納再抗告費新臺幣四十五
元。再為抗告應以適用法規顯有錯誤為理由，並經本院之許可，該許可以原裁定所涉
及之法律見解具有原則上之重要性者為限，並委任律師為代理人。
抗告人之配偶、三親等內之血親、二親等內之姻親，或抗告人為法人、中央或地方機
關時，其所屬專任人員具有律師資格並經法院認適當者，亦得為第三審訴訟代理人。
第一項但書及第二項情形，應於提起抗告或委任時釋明之。
中      華      民      國    九十二    年      十      月    三十    日
~B法院書記官  魏文常


司法院資訊處製作；財團法人民間司法改革基金會備份。
